【裁判字號】    96,訴,3103
【裁判日期】    970612
【裁判案由】    商標異議
【裁判全文】
臺北高等行政法院判決
                                     96年度訴字第03103號
                              .
原      告  米蘭實業有限公司
代  表  人  甲○○
訴訟代理人  賀華谷  律師
被      告  經濟部智慧財產局
代  表  人  王美花（局長）住同上
訴訟代理人  丙○○
參  加  人  義大利商‧斑康有限公司
代  表  人  乙○○○○○○○(.
訴訟代理人  張伯時  律師
上列當事人間因商標異議事件，原告不服經濟部中華民國96年7
月11日經訴字第09606070900號訴願決定，提起行政訴訟，本院
判決如下：
    主  文
原告之訴駁回。
訴訟費用由原告負擔。
    事  實
一、事實概要：
    緣原告前於民國（下同）93年3月25日以「sisley西沙麗」
    商標（下稱系爭商標，如附圖），指定使用於商標法施行細
    則第13條所定商品及服務分類表第25類之「圍巾、頭巾、束
    髮巾、頸巾、絲巾、面紗、領帶蝴蝶結」商品，向被告機關
    智慧財產局申請註冊，經被告核准列為註冊第0000000號商
    標。嗣參加人義大利商斑康有限公司（下稱參加人）持附圖
    之據爭商標，以系爭商標之註冊有違商標法第23條第1 項第
    11 款 、第12款、第13款及第14款規定，於94年12月28日備
    具異議申請書及相關文件，對之提起異議。案經被告機關審
    查，核認系爭商標之註冊有違商標法第23條第1 項第12款規
    定，以96年3 月26日中台異字第950003號商標異議審定書為
    「第0000000 號『sisley西沙麗』商標之註冊應予撤銷」之
    處分（下稱系爭處分）。原告不服，提起訴願，旋遭駁回，
    原告仍不服，遂向本院提起行政訴訟。
二、兩造聲明：
  (一)原告聲明求為判決：
    1.訴願決定及原處分均撤銷。
    2.訴訟費用由被告負擔。
  (二)被告聲明求為判決：
    1.原告之訴駁回。
    2.訴訟費用由原告負擔。
  (三)參加人聲明求為判決：
    1.原告之訴駁回。
    2.訴訟費用由原告負擔。
三、兩造之爭點：系爭商標之註冊是否有商標法第23條第1項第
    12款之規定不得註冊之情形？
  (一)原告主張之理由：
    1.按商標法第23條第1項第12款規定:「商標相同或近似於他
      人著名商標或標章，有致相關公眾混淆誤認之虞，或有減
      損著名商標或標章之識別性或信譽之虞者，不得註冊。」
      其適用，應以據爭商標是否為著名商標，且系爭商標是否
      有致相關業者或消費者混淆誤認之虞而定。而上揭法條所
      謂之著名，應指有客觀證據足以認定該商標已廣為相關事
      業或消費者所普遍認知者，為同法施行細則第16條所明定
      ，同時，應強調其商標圖樣僅有單一之使用者，進而使相
      關公眾對其所表徵之商品產生唯一聯想或既定印象者。而
      上揭法條所稱之混淆誤認之虞，應指依商標之識別性強弱
      、商標之近似程度、商品/服務類似及其他相關因素等綜
      合認定，是否有致相關公眾誤認二商標，而對其產品之來
      源產生混淆誤認之情事者。
    2.原處分為異議成立之審定係以：據爭之「SISLEY」、「
      SISLEY label」、「SISLEY及圖」等商標，與系爭商標均
      有相同之外文「sisley」圖樣，二者屬近似之商標；參加
      人在我國於民國76年起亦陸續取得註冊第26265、398111
      、417950、435337、520050、828849、856028號等商標權
      ，並經參加人於異議程序檢送商標各國註冊資料、全球銷
      售金額統計表、廣告宣傳資料、進口台灣銷售單據、商品
      宣傳手冊、參加人公司簡介、網站網頁資料等證據資料，
      而認定該據爭商標所表彰商品之信譽於系爭商標「sisley
      西沙麗」商標申請註冊時（93年3月25日），應已為相關
      事業或消費者所普遍認知而為著名商標者；又系爭商標所
      指定使用於圍巾、絲巾、領帶蝴蝶結等商品，與據爭商標
      使用之衣服等商品，依一般社會通念及市場交易情形，係
      同屬服飾商品，二者經常設計搭配使用，且時常由同一廠
      商所兼出，亦常置於同一處所販售，故認定二商品係屬類
      似商品；復參酌二商標近似程度之高、據爭商標係為獨創
      性高之非一般常見之文字，故其識別性強、據爭商標係較
      為相關消費者所熟悉、系爭商標之申請人非善意等因素綜
      合判斷二商標有可能使相關業者或消費者產生混淆誤認之
      情事云云。
    3.查參加人所檢附之引證資料大部分皆為外文，其中有關斑
      尼頓集團之年度報告等資料主要係顯示斑尼頓集團整體之
      發展狀況，與據爭商標並無直接關係，又該等資料亦顯示
      「SISLEY」及其相關商標之商品銷售量並非斑尼頓集團旗
      下品牌之最大宗，且於亞洲之銷量僅佔8.6％，遠低於歐
      洲之73.3％，其中在我國之銷售金額據其所稱自西元1992
      年至2002年已達數億以上（是否屬「SISLEY」商標之商品
      尚待證明），然對於我國國民平均一年可達數兆之消費能
      力而言，該十年間之總銷售金額並非屬高；又原告登入參
      加人設櫃之百貨公司網頁，如新光三越、太平洋崇光百貨
      等百貨公司，而通常該等百貨公司會將較有知名度之商品
      品牌標名於品牌一覽表或樓層簡介之中，查該等簡介中並
      未出現據爭商標之商品（參考證據一、二、三、四）；綜
      上所述，據爭商標在我國是否普遍受相關消費者所熟知，
      而已達著名商標之程度顯有可議。
    4.為證明參加人擁有之「SISLEY」商標並非著名商標，原告
      登入網際網路最大之搜尋引擎「Google網」，輸入「
      sisley」關鍵字串，發現符合「sisley」之搜尋結果以法
      商CFEB希斯蕾之化妝、保養相關產品占絕大多數(請參考
      證據五)，如搜尋後出現的第一個頁面中，符合「sisley
      」的10個項目裡，法商CFEB希斯蕾之產品即高達7個項目
      ，其次為法國畫家Alfred Sisley之介紹網站達2個項目，
      而參加人之服裝產品僅佔有1個項目，如此反覆查詢不同
      頁面之結果，皆能得到相類似之結果，蓋相較於法商CFEB
      希斯蕾產品出現之頻繁，參加人產品出現之次數極少；又
      、原告於全台灣上站人數最多的bbs站－PTT（位址：
      bbs://ptt.cc）上瀏覽關於時尚品牌之看板，亦發現據爭
      商標之商品並未被歸類於知名品牌之中（參考證據六），
      查該bbs站每日登入人次可達數十萬人，使用範圍亦遍及
      全台各地，透過該站所獲得之資訊亦較為正確且廣泛，而
      據爭之商標未被其時尚品牌看板列為知名品牌，明顯可知
      據爭之商標並未廣泛受我國人民所熟知，更遑論受我國人
      民認可為著名商標者。
    5.復查有關著名商標之審查規定，我國目前仍在草案擬定中
      ，但在鄰近國家中包括日本和中國大陸均已有相關之審核
      辦法，以及著名商標公告制度，藉該制度以明確認定於各
      該國內何者為著名商標，經原告先後登入：日本智慧財產
      局之網站(網址：
      http://www.ipdl.inpit.go.jp/homepg.ipdl)、及中國大
      陸行政管理總局商標局的網站（網址：
      http://sbj.saic.gov.cn），以搜尋日本商標局公告之著
      名商標和中國大至今所公告之著名商標後發現，其中皆無
      參加人所有之「SISLEY」及其相關商標（參考證據七、八
      ），即該商標至今仍非為日本及中國大陸的著名商標；由
      於日本與中國大陸與我國地域相近，並與我國具有密切之
      貿易往來關係，消費情況亦與我國相近，是以該商標在該
      二國皆不屬著名商標，在我國是否能認定為著名商標則令
      人存疑，故關於著名商標之認定應可參考該二國之情況，
      應可認定據爭之商標不屬著名商標者。
    6.又參酌美國頗具影響力之商業週刊《BusinessWeek》於
      2007年8月6日出刊之第733期所公佈最新全球100大之品牌
      （參考證據九），其中亦無參加人據爭之商標，則更可認
      該商標於國際上顯未達到高知名之程度，則該商標於我國
      更無可能屬著名商標者。
    7.按著名商標之所以受商標法所保護，除因維護市場公平競
      爭者外，尚因其具有強烈之識別性而較容易使消費者產生
      混淆誤認之可能者，而識別性之高低應取決於該商標圖樣
      能與他人之商品或服務相區別程度之高低而定，是著名商
      標應絕對為單獨一人/法人所享有，並已為相關業者或一
      般消費者所普遍認知者為限；而本案據爭商標之圖樣十多
      年來由原告及法商CFEB希斯蕾等3個法人所分別享有，並
      分別使用於領帶及化妝品類之不同商品，其識別性極低，
      故顯然並不具備著名商標之必要條件為是。
    8.事實上，本案據爭之商標「SISLEY」係一19世紀法國有名
      畫家之姓氏，與莫內、雷諾亞等為印象派之代表性人物，
      在歐洲各國，「Sisley」早已極負盛名，此姓氏在法國亦
      頗為普遍，其作品亦於民國86年間在國內歷史博物館之美
      術展中與其他知名作家同時展覽，在我國亦頗具知名度，
      此由前揭Google網搜尋有關「sisley」字串之結果，即該
      名畫家之相關網站在10個項目裡即佔了2個項目（參考證
      據五），可得知「Sisley」係於國內外頗具知名度畫家之
      姓氏，且為一般常見而普遍之文字。而原告代表人從學生
      時期學習美術相關課程中即已熟悉該知名畫家，並基於對
      該畫家之認識與欣賞，而以此姓氏做為商標外文樣式，故
      以之作為商標並非參加人所獨創，其識別性自然甚弱。且
      該商標之圖樣亦為原告及法商CFEB希斯蕾使用至今已如前
      述，參加人並非該商標圖樣之唯一使用人，而十多年來並
      存使用該商標圖樣，其識別性亦早已被削弱，相關消費者
      就該商標圖樣並不會產生與參加人商品之唯一聯想，如搭
      配其他顯著之圖形或文字，更足以區隔辨識，從而無產生
      混淆誤認之可能者。
    9.本案商標指定使用於「圍巾、絲巾、領帶蝴蝶結、」等商
      品，其材質或可能為尼龍、毛、絲等而與衣服具有相同或
      類似之材質，然其中圍巾必以編織方式製造而成，而其他
      如絲巾等商品亦以別於衣物之織造方式所製，且上揭商品
      均供使用者纏繞頸部以禦寒或造型之用，其形狀多為長條
      或方形狀，是製巾業者有其專門之織造機器，其業者亦為
      專業之廠商，與據爭商標使用於服裝、靴鞋之業種截然區
      分，故鮮少有同一廠商所兼出之情形者（參考証據十、十
      一、十二）；又各該商品在使用目的上與據爭所指定之商
      品並不具有缺一不可之關係，故並非經常或必須一併使用
      或購買始能滿足一般購買人之需要，其間並無取代之可能
      性，則一般消費者更無相互聯想之可能，而在實際交易市
      場上，專賣圍巾、絲巾等相關商品之商店亦屬常見（參考
      前証據十、十一、十二），即或方便消費者一次購足之大
      型賣場或百貨公司，亦必以專櫃或專區之方式陳列（參考
      證據二、三、四、十三、十四），以供消費者與其他性質
      不同之商品分別採購；從而二者在性質、用途、功能、產
      製、市場販售及消費對象等因素上顯不具有共同或相關聯
      之處，依社會一般通念，二者應不存在類似之關係；而原
      處分卻稱二者經常設計搭配使用，且時常由同一廠商所兼
      出，亦常置於同一處所販售，進而認定二商品係屬類似商
      品云云，顯與事實不符，似有過於草率認定之嫌，故不可
      採。復依商品國際分類之標準，系爭商標係指定使用於第
      2504類「圍巾、絲巾、領帶蝴蝶結」等商品，亦與據爭之
      商標即指定使用於第2501類不同，而被告卻無視於上揭商
      品分類之立法意旨，逕認定系爭商標所使用之「圍巾、絲
      巾」等商品同屬於服飾商品，係忽略目前商品日漸細緻化
      與精緻化之趨勢潮流，其認述自有違法及不當之處。另經
      濟部所稱參加人亦有產製圍巾商品等情事，查參加人所申
      准之註冊商標並不包含指定使用於圍巾此項目之商品，然
      原告卻有申准指定使用於上揭商品之商標，並已先使用於
      圍巾等商品多年，按我國商標法採取註冊主義，對於註冊
      商標所取得之權利，應優先於未註冊者予以保護，故原告
      本應可依法主張權利，豈有反受其限制之理，故系爭商標
      與據爭商標所指定使用之商品應不具同一或類似之關係者
      。
    10.原告曾以與本案系爭商標圖樣相同之中文及外文申請商標
      註冊，經被告機關列為核准審定號第720997號「西沙麗
      sisley」商標，後經案外人義大利商班尼頓集團提出異議
      ，此申請系指定使用於「圍巾、絲巾、襪子、手套」等商
      品，蓋與案外人義大利商班尼頓集團之商品產生部分重疊
      ，而遭被告機關以中台異字第860982號商標異議審定書撤
      銷其審定在案，茲先予陳明。參酌被告機關彙編之「混淆
      誤認審查基準」7.1之規定意旨（參考證據十五）：「二
      商標間經認定存在有混淆誤認之衝突者，當事人申請或註
      冊之商標，其指定使用之商品/服務若僅有部分與他人先
      權利指定或使用之商品/服務相同或類似而存在有混淆誤
      認之虞者，得申請減縮該相同或類似部份之商品/服務，
      以排除混淆誤認之衝突…。」故原告復以相同之商標圖樣
      申請註冊，指定使用於「圍巾、絲巾、頸巾」等商品，係
      已限縮其原先申請指定使用商品之範圍，符合上述規定之
      意旨，此顯係依法之善意行為者。原處分和參加人一再指
      稱原告之申請為惡意行為，根本無理由。
    11.所謂「著名商標」，從字面上的定義直接作最簡單的說明
      ，乃是指某一個「商標」非常有名，可讓大部份的人（消
      費者）一看到某商品上標示有這個「商標」的圖形或文字
      ，即可立刻毫無懷疑的知道該商品是由某一公司所生產製
      造或銷售的。例如精品界的「LV」、電腦界的「IBM」、
      或零售業的「7-eleven」等，針對這些品牌，任何人均可
      百分之百的確定該商標及其唯一的所有權人，而絕對不會
      有混淆誤認之可能發生。是以要判斷某一商標是否為著名
      ，自然應先檢視其是否符合上述的標準，而不能單憑任何
      個人之主觀意識、或想像來誇大某一商標的知名度和獨創
      性。至於其他的判斷標準，只是提供多方角度的輔助判斷
      因素，而不得以某一單獨的條件符合，即認定其為著名商
      標。
    12.茲查，在我國以「SISLEY」這個英文字為商標的所有權人
      至今仍有三家，包括原告、參加人、和法商希斯蕾股份有
      限公司，分別使用這一組英文字在多個不同商品類別上，
      其中法商希斯蕾股份有限公司在我國申請「SISLEY」這個
      商標的時間甚至比參加人還要更早。而從「YAHOO!奇摩拍
      賣」網站、「露天拍賣」網站等國內各知名檢索系統任意
      查詢，均可發現此一商標名稱係為多個不同所有權人分別
      使用已有很長的一段時間。是知，當出現「SISLEY」之文
      字時，顯然無法使人確定此到底是屬於那一個權利人所使
      用。因此可以認定這樣的文字並不能符合「著名商標」的
      要求，即「SISLEY」成為一個著名商標，至屬明顯。
    13.參加人曾對原告所有之另一商標註冊案（「西沙麗sisley
      」第610440號）提起評定的申請，該案經貴院89年度訴字
      第412號判決確定（原證一），參加人對該案之評定申請
      為不成立。該判決理由已指出原告所有的該商標相較於參
      加人的商標「並無欺罔公眾或致公眾誤信之虞」（原證一
      判決書第15頁第2行）。該判決文中雖未明白表示參加人
      所有的「SISLEY」是否為著名商標，但已表明該英文字（
      即SISLEY）為多人所獨立分別所有，且係屬人名，為十九
      世紀的一法國知名畫家，「足見『SISLEY』商標非參加人
      所獨自擁有之商標」（原證一判決書第14頁倒數第3行）
      。由此顯可推知，貴院前審亦並不認為「SISLEY」是著名
      商標，因在前述條件下，其根本沒有具備著名商標基本要
      件。
    14.另按，商標法第23條第1項第12款之規定：商標「相同或
      近似於他人著名商標或標章，有致相關公眾混淆誤認之虞
      ，或有減損著名商標或標章之識別性或信譽之虞者」不得
      註冊。是知其中之構成要件包括1.他人所有的商標為著名
      商標；2.有致相關公眾混淆誤認之虞；3.有減損著名商標
      或標章之識別性或信譽之虞。據此原告分別再次闡明如下
      ：
      (1)由於「SISLEY」這個英文組合是由多人所分別使用在不
        同商品類別上，故不具有獨創性和識別性，不符合著名
        商標的基本要件，任何人應均不得將其視為個人所獨有
        ，並主張為著名商標，誠如前述。
      (2)於前揭貴院89年度訴字第412號判決中，已確定原告之
        第610440號「西沙麗sisley」商標享有商標法分類第
        2504類中之「領帶、領結、領巾」等商品的專用權；在
        此已確定情況下，原告才以相同的商標字樣，包含中文
        及英文的組合，就該第2504類之其他商品提出申請專用
        ，請參考由被告經濟部智慧財產局所編印之商品及服務
        近似檢索參考資料（91年出版，第25-1頁）如證十六，
        即可知本案所申請的商品，均未諭越原告已申請取得專
        用及保護的商品類別之範圍，而僅是就原類別項目的其
        他商品進行補充性的申請。故在與前述判決理由之相同
        判斷下，乃可證明本案所請的商標「並無欺罔公眾或致
        公眾誤信之虞」。即如最高法院93年度台上字第129號
        判決（請參考證十七）指出：「在同一當事人間就重要
        爭點所提起之訴訟，法院及當事人就該已經法院判斷之
        重要爭點法律關係，不得作相反之判斷或主張。」
      (3)本案並無涉及是否有減損著名商標或標章之識別性或信
        譽之虞的問題。
      (4)是知，本案完全未該當上述之任一構成要件，而無適用
        商標法第23條第1項第12款之情節者。
    15.綜上所述，本案據爭之商標「SISLEY」絕非為一著名商標
      ，其所指定使用之商品與系爭商標指定使用之商品亦非屬
      同一或類似，該據爭商標之圖樣並不具識別性，故客觀上
      無使相關業者或消費者誤認二商標之商品來自同一來源，
      而產生混淆誤認之可能。另參加人產製圍巾產品之情事，
      並不受商標法之保護，且究係何時開始亦無從證實。從而
      本案系爭商標應無首揭法條規定之適用，為此懇請鈞院詳
      予明鑑，准賜判如訴之聲明，以維權益，至感德澤。
  (二)被告主張之理由：
    1.商標法第40條第1項規定：「商標之註冊違反第23條第1項
      或第59條第4項規定之情形者，任何人得自商標註冊公告
      之日起3個月內，向商標專責機關提出異議。」
    2.商標法第23條第1項第12款規定：商標「相同或近似於他
      人著名商標或標章，有致相關公眾混淆誤認之虞，或有減
      損著名商標或標章之識別性或信譽之虞者」，不得註冊。
      商標法施行細則第16條明定：本法所稱之著名，指有客觀
      證據足以認定已廣為相關事業或消費者所普遍認知者。所
      謂「有致相關公眾混淆誤認之虞」，係指商標有使相關消
      費者對其所表彰之商品來源或產製主體發生混淆誤信之虞
      而言；而判斷是否有混淆誤認之虞，被告公告之「混淆誤
      認之虞」審查基準（下稱審查基準），列有各項相關參考
      因素。
    3.本案存在之相關因素之審酌：
      (1)據爭商標是否為著名之商標或標章。
        查參加人為義大利斑尼頓集團之一部分，本件據爭之「
        SISLEY」、「SISLEY label」、「SISLEY及圖」等商標
        係參加人早於西元1968首先使用於衣服、靴鞋等商品之
        標誌，除於義大利、日本、法國、巴西、英國、美國、
        韓國、香港、加拿大、瑞典等世界多國獲准註冊外（詳
        附件34），我國亦早於民國76年起取得註冊第26265 、
        398111、417950、435337、520050、828849、856028號
        等多件商標權，參加人並致力經營所產製之「SISLEY」
        等商標服飾等商品，透過廣告、手冊、報章雜誌廣泛宣
        傳行銷於我國及世界各地，除在全球各地設有多家專賣
        店外，復於台灣全省各地之SOGO、新光三越、大葉高島
        屋等百貨公司設櫃銷售，該據爭商標商品經參加人長期
        投注大量資金廣告行銷（詳附件39至53），於2003年斑
        尼頓集團之收入為18億5900萬歐元，據爭「SISLEY 」
        商標商品即佔21﹪，又2004年時斑尼頓集團收入為16
        億8600萬歐元，據爭「SISLEY」商標商品即佔20﹪，西
        元1998年至2000年在我國之銷售金額亦高達上億新台幣
        （詳附件36至38），堪認該據爭商標所表彰商品之信譽
        於系爭註冊第0000000號「sisley西沙麗」商標申請註
        冊時（93年3月25日），應已為相關事業或消費者所普
        遍認知，而為著名商標。凡此有參加人檢送之商標各國
        註冊資料、全球銷售金額統計表、廣告宣傳資料、進口
        台灣銷售單據、商品宣傳手冊、參加人公司簡介、網站
        網頁資料等證據影本附卷可稽。
      (2)商標是否近似暨其近似之程度。
        商標近似係指二商標予人之整體印象有其相近之處，若
        其標示在相同或類似的商品/服務上時，以具有普通知
        識經驗之消費者，於購買時施以普通之注意，可能會有
        所混淆而誤認二商品/服務來自同一來源或誤認不同來
        源之間有所關聯（審查基準5.2.1參照）。商標近似之
        判斷得就二商標外觀、觀念及讀音為觀察。本件系爭註
        冊第0000000號「sisley西沙麗」商標圖樣係由外文「
        sisley」、中文「西沙麗」上下排列所構成，與參加人
        據爭之註冊第26265、398111、417950、435337、
        520050、828849、856028號等商標（詳如異議申請書、
        理由書及檢送之證據資料）圖樣相較，二者均有相同之
        外文「sisley」，以具有普通知識經驗之消費者，於購
        買時施以普通所用之注意，極可能會有所混淆而誤認二
        商品來自同一來源或雖不相同但有關聯之來源，應屬構
        成近似之商標。
      (3)商標識別性之強弱。
        商標之文字、圖形、記號、顏色、聲音、立體形狀或其
        聯合式，對於商品/服務之相關消費者所呈現識別商品/
        服務來源之功能，因其商標特徵的不同而有強弱之別。
        原則上創意性的商標識別性最強，而以習見事物為內容
        的任意性商標及以商品/服務相關暗示說明為內容的暗
        示性商標，其識別性即較弱。識別性越強的商標，商品
        /服務之消費者的印象越深，他人稍有攀附，即可能引
        起購買人產生混淆誤認（前揭審查基準5.1參照）。
        查本件據爭「SISLEY」、「SISLEY label」、「SISLEY
        及圖」等商標使用於服飾、靴鞋等商品，並非一般常見
        之文字，縱屬西洋人名，然就一般國人而言，尚難確知
        其為外國之姓名，況國內外廠商以之作為商標圖樣於本
        局申准註冊者，除參加人所有之前揭據爭商標外，另併
        存註冊者係與參加人間訂有併存協議之法商CFEB希斯蕾
        股份有限公司，於化粧品相關商品/服務申准註冊第
        139779、178155、263361、0000000號等件商標（詳附
        件60宣誓書），除此僅存原告申准之註冊第610440號及
        系爭註冊第0000000號「sisley西沙麗」2件商標（此有
        被告商標布林檢索資料附卷可稽）。又據爭商標除經參
        加人廣泛宣傳、使用，予消費者印象深刻，已具相當識
        別性，近年來參加人為保護據爭商標，並多次提出限制
        他人註冊於衣服等相關商品之爭議（詳附件30），而本
        件系爭註冊第0000000號「sisley西沙麗」商標與其構
        成近似，自易引起消費者產生混淆誤認之虞。
      (4)相關消費者對商標之熟悉程度。
        相關消費者對商標之熟悉程度，繫於該商標使用之廣泛
        程度，原則上應由主張者提出相關使用事證證明之，如
        相關消費者對衝突之二商標僅熟悉其中之一，則就該較
        為被熟悉之商標，應給予較大之保護（審查基準5.6 參
        照）。查本件據爭商標經參加人保護及使用而在市場上
        建立相當之知名度已如前述，而系爭商標之使用情形則
        因原告並未提出相關事證而無法審認。是以，據爭商標
        較諸系爭商標而言係消費者較熟悉之商標一節足堪認定
        。
      (5)系爭商標之申請人是否善意。
        按商標之主要功能在表彰自己之商品，俾以與他人之商
        品相區別，申請註冊商標或使用商標，其目的亦應在發
        揮商標此一識別功能。惟若明知可能引起相關消費者混
        淆誤認其來源，甚或原本即企圖引起相關消費者混淆誤
        認其來源，而為申請註冊商標者，其申請即非屬善意（
        審查基準5.7參照）。查原告曾以與系爭商標相同之中
        、外文，指定使用於相同或類似之「圍巾、頭巾、絲巾
        」等商品申請註冊第720997號「西沙麗Sisley」商標，
        前遭參加人之前手提出異議，業經被告以中台異字第86
        0982號商標異議審定書撤銷審定確定在案，原告再以與
        前案幾近相同之圖樣作為系爭商標，指定使用於相同或
        類似商品申請註冊，難稱巧合，即非善意。
    4.衡酌本案據爭商標於衣服、靴鞋等商品上具高知名度，二
      造商標構成近似，且據爭商標獨創性高，具相當之識別性
      ，又較諸系爭商標而言係消費者較熟悉之商標，並參酌原
      告非善意申請註冊。從而原告以近似圖樣作為本件系爭註
      冊第0000000號「sisley西沙麗」商標申請註冊，復所指
      定使用於圍巾、頭巾、束髮巾、頸巾、絲巾、面紗、領帶
      蝴蝶結商品，與據爭商標使用之衣服等商品，依一般社會
      通念，同屬服飾商品，二者經常設計搭配使用，於市場交
      易情況，由同一廠商所兼出者不乏其例，常置於同一處所
      販售，客觀上消費者極有可能誤認二商標之使用人間存在
      關係企業、授權關係或其他類似關係，而產生混淆誤認情
      事，應有前揭法條規定之適用。
    5.至原告所舉臺北高等行政法院89年度訴字第412號判決認
      定註冊第610440號「sisley西沙麗」商標無欺罔公眾或致
      公眾誤信之虞，本案應受拘束一節，除該商標指定使用之
      商品與本案不同，且該案係適用修正前商標法第37條第1
      項第6款之規定，與本件商標適用現行商標法第23條第1項
      第12款之規定，二條款適用要件、審查基準及考量因素尚
      有差異外，又原告前曾申請註冊第720997號「西沙麗
      Sisley」商標指定使用於與本案相同或類似之商品，經被
      告以有修正前商標法第37條第1項第7款規定之適用撤銷審
      定確定在案，已如前述。本案參酌參加人檢附據爭「
      SISLEY」等商標已經其廣泛行銷世界各地之客觀事證，著
      名程度相當高，系爭商標復指定使用於與據爭衣服商品性
      質極相關聯之圍巾、頸巾、絲巾等商品申請註冊，自有使
      人產生混淆誤認之虞，是依商標審查個案拘束原則，原告
      尚不得執前述89年度訴字第412號判決作為本件有利之論
      據，併予敘明。又本件商標既應依商標法第23條第1項第
      12款之規定撤銷其註冊，其是否尚有違反商標法第23條第
      1項第11、13、14款之規定，自無庸審究。
    6.綜上論述，被告原處分洵無違誤，敬請駁回原告之訴。
  (三)參加人主張之理由：
    1.查被告參加人義商‧斑康有限公司之代表人業已變更為「
      安德理亞潘薩葛拉（Mr. Andrea Pezzangora）」，合先
      敘明。而附件一乃是該代表人所簽署之委任狀與法人地位
      證明及宣誓書正本，敬供參酌。
    2.按經濟部智慧財產局商標異議審定書就第00000000號「
      sisley西沙麗」商標，有為商標法第23條第1項第12款規
      定而撤銷其註冊，係審酌如下之相關因素：(1)據爭商標
      是否為著名之商標或標章；(2)商標是否近似暨其近似之
      程度；(3)商標識別性之強弱；(4)相關消費者對商標之熟
      悉程度；(5)系爭商標之申請人是否善意。是其審酌上述
      每一相關因素所為商標異議成立而為撤銷商標註冊之處分
      並無違誤，合先敘明。
    3.被告參加人乃為義商斑尼頓集團公司（Benetton Group
      S.p.A.）之組織成員，其乃是居於領導地位且國際知名衣
      服產製廠商及零售商之一，並使用「SISLEY」系列商標於
      衣服商品，且於臺灣與全世界之廣告宣傳品、宣傳冊、報
      章雜誌及網際網路等處所刊登之多樣商品上使用該「
      SISLEY」系列商標。又，此等「SISLEY」衣服商品亦於全
      世界商店所銷售，包括如太平洋SOGO崇光百貨、新光三越
      百貨公司、大葉高島屋百貨公司等台灣知名百貨公司，且
      為相關消費者所熟知而著名。「SISLEY」系列商標為被告
      參加人與義商斑尼頓集團公司（Benetton Group S.p.A.
      ）長時間之宣傳使用，且其「SISLEY」衣服商品於台灣及
      全世界之銷售均創造鉅額收入；義商斑尼頓集團公司在西
      元2004年收入達16億8仟6佰萬歐元，則「SISLEY」衣服品
      牌即占百分之20，然此時原告方對系爭商標提起註冊申請
      案。系爭商標並無該等使用、廣告宣傳，是相關消費者對
      系爭商標並未熟悉，且無法藉由系爭商標之使用以區辨原
      告與被告參加人及義商斑尼頓集團公司商品來源之不同，
      尤其是當兩造商品均陳列在相同或相關連之銷售管道，更
      無庸置疑。相關消費者誤認二商標之使用人間存在關係企
      業、授權關係、加盟關係或其他類似關係，而產生混淆誤
      認。
    4.查原告米蘭實業有限公司實際使用系爭「sisley西沙麗」
      商標，係變換多種型式使用，或以「sisley CRAVATTE」
      、「sisley Cravatte」、「sisley MILANO 」或「
      sisley」、「Sisley」等，惟不論何種型式，均以刪除中
      文「西沙麗」之方式使用，應係有意在使用系爭商標時造
      成混淆誤認，不具善意，堪可認定。
    5.被告參加人義商‧斑康有限公司之單一股東義商斑尼頓集
      團公司（Benetton Group S.p.A.）就「SISLEY」商標或
      「sisley」商標，與法商C.F.E.B.希斯蕾股份有限公司（
      C.F.E.B. SISLEY）自西元1991年起，兩公司開始進行有
      關商標併存協議，該協議允許義商斑尼頓集團公司（
      Benetton Group S.p.A.）使用「SISLEY」商標於第9、12
      、14、16、18、23、24、25及28類商品，而允許法商
      C.F.E.B.希斯蕾股份有限公司（C.F.E.B. SISLEY）之「
      sisley」商標使用於第3類商品；此有被告參加人義商‧
      斑康有限公司之前代表人史帝凡諾艾杜索先生（Mr.
      Stefano Artuso）於西元2006年6月25日所簽署之宣誓書
      及法商C.F.E.B.希斯蕾股份有限公司（C.F.E.B. SISLEY
      ）與義商斑尼頓有限公司（Benetton Group S.p.A.）間
      所簽署之併存協議書可稽。
    6.復查原告米蘭實業有限公司曾以與系爭「sisley西沙麗」
      商標相同之中、外文，指定使用於相同或類似商品申請註
      冊第720997號「西沙麗sisley」商標，業經被告參加人前
      手義商斑尼頓集團公司（Benetton Group S.p.A.）提出
      異議，經被告經濟部智慧財產局商標異議審定書撤銷審定
      確定在案，本件原告米蘭實業有限公司再以此等幾近相同
      之商標圖案申請註冊，難謂為善意，被告經濟部智慧財產
      局予以撤銷註冊，即有理由。
    7.原告米蘭實業有限公司所提鈞院89年度訴字第412號判決
      ，其所適用之條款為修正前商標法第37條第1項第6款之規
      定，與本件商標適用現行商標法第23條第1項第12 款之規
      定，二條款適用要件、審查基準及考量因素尚有差異，且
      其指定使用商品與本件不同，尚難資為比附援引，並予敘
      明。是以，本件應按目前現行商標法規定及相關事實為之
      判定。
    8.綜上，原告米蘭實業有限公司提起本件訴訟，其所據理由
      均為異議審定機關之被告經濟部智慧財產局及訴願決定機
      關經濟部所依法審認，又無法就該二機關之處分，舉出有
      任何違法情事，其訴訟允無理由，應予駁回。
    理  由
一、本件被告代表人原為蔡練生，嗣由王美花接任，其聲請承受
    訴訟，核無不合，應予准許，合先敘明。
二、、按商標「相同或近似於他人著名商標或標章，有致相關公
    眾混淆誤認之虞，或有減損著名商標或標章之識別性或信譽
    之虞者。」不得註冊，為商標法第23條第1 項第12款本文所
    規定。其適用，依同條第2 項規定以申請時為準。而本法所
    稱之著名，指有客觀證據足以認定已廣為相關事業或消費者
    所普遍認知者而言，復為同法施行細則第16條所明定。又判
    斷有無混淆誤認之虞，應參酌商標識別性之強弱、商標之近
    似及商品或服務類似等相關因素之強弱程度、相互影響關係
    及各因素等綜合認定是否已達有致相關公眾產生混淆誤認之
    虞。
三、查原告前於93年3 月25日以附圖系爭商標，指定使用於商標
    法施行細則第13條所定商品及服務分類表第25類之圍巾、頭
    巾及束髮巾、領帶蝴蝶結等商品，向被告申請註冊，經被告
    核准列為註冊第0000000 號商標。嗣參加人以系爭商標之註
    冊有違商標法第23條第1 項第11款、第12款、第13款及第14
    款規定，於94年12月28日備具異議申請書及相關文件，對之
    提起異議。案經被告審查，核認系爭商標之註冊有違商標法
    第23條第1 項第12款規定，於96年3 月26日作成系爭商標之
    註冊應予撤銷之處分。原告不服，提起訴願，旋遭駁回，原
    告仍不服，遂向本院提起行政訴訟之事實，有系爭商標及據
    爭商標之註冊資料、參加人商標異議申請書及理由書、原告
    商標異議答辯理由書、被告中台異字第860982號商標異議審
    定書（發文字號：86年9 月23日台商840 字第216992號）、
    系爭處分及訴願書等，各附原處分卷足稽。兩造主張之事實
    、理由及陳述，有如上述整理，雙方主要爭執在：系爭商標
    之註冊是否有商標法第23條第1 項第12款之規定不得註冊之
    情形？
四、經查：
  (一)觀諸系爭商標「sisley西沙麗」圖樣係由外文「sisley」及
    中文「西沙麗」上下分置排列所構成。與參加人據以異議註
    冊第26265 、398111、417950、828849、850628號「SISLEY
    」商標、註冊第520050號「SISLEY lable」等商標圖樣相較
    ，均有相同外文「sisley」，僅書寫字體為大寫或小寫之差
    異而已，如於異時異地隔離觀察，在外觀及讀音上均極相彷
    彿，自屬近似之商標無疑。
  (二)又原告以系爭商標指定使用在「圍巾、頭巾、束髮巾、頸巾
    」等商品，與據爭商標等指定使用之衣服等商品，依一般社
    會通念，同屬服飾商品，二者經常設計搭配使用，於市場交
    易情況，常置在同一處所販售，是二者在用途、功能、產製
    者及市場販售等因素上具有共同或相關聯之處，二者商品間
    應存在高度類似關係，客觀上極有可能使消費者誤認兩商標
    之使用人間存在關係企業、授權關係或其他類似關係，而產
    生混淆誤認情事；況據參加人所檢送據爭商標之商品廣告（
    見附件48、49、50），亦顯示參加人仍有產銷圍巾等商品之
    事實。被告因而認定系爭商標有首揭法條規定之適用，於法
    自屬有據。
  (三)原告訴稱據爭商標並非著名商標等語。然查，參加人屬義大
    利商斑尼頓集團公司之（Benetton GroupS.p.A.）之組織成
    員，據爭之「SISLEY」、「SISLEY label」、「SISLEY及圖
    」等商標，乃參加人早於西元1968首先使用在衣服、靴鞋等
    商品之標誌，除在義大利、日本、法國、巴西、英國、美國
    、韓國、香港、加拿大、瑞典等世界多國獲准註冊外（見參
    加人所提附件34），並自76年起陸續在我國取得註冊第第
    26265 、398111、417950、435337、520050、828849、
    856028號等多件商標權，分別有該等註冊資料附原處分卷參
    加人所提附件34及附件3 足稽。參加人並致力經營所產製之
    「SISLEY」等商標服飾等商品，透過廣告、手冊、報章雜誌
    廣泛宣傳行銷於我國及世界各地，除在全球各地設有多家專
    賣店外，復於台灣全省各地之SOGO、新光三越、大葉高島屋
    等百貨公司設櫃銷售，該據爭商標商品經參加人長期投注大
    量資金廣告行銷（見參加人所提附件39至53）及進口台灣銷
    售單據（見原處分卷參加人附件39）等資料，參加人為國際
    知名衣服產製廠商及零售商之一，並使用「SISLEY」系列商
    標在衣服商品，且在臺灣與全世界之廣告宣傳品、報章雜誌
    及網際網路等處所刊登之多樣商品上使用該「SISLEY」系列
    商標；又被告機關之前身「中央標準局」於其87年6 月編印
    「著名之商標或標章名錄」中，已認定「SISLEY」商標在服
    飾等商品為著名商標，復經被告93年5 月25日（93）智商
    0760字第09380239980 號商標異議審定書所是認（見參加人
    所指附件30）。堪認據爭商標所表彰商品之信譽於系爭商標
    申請註冊時（93年3 月25日），應已為相關事業或消費者所
    普遍認知，且據以異議等商標較系爭商標而為消費者所熟悉
    而為著名商標。原告主張據爭商標尚非著名之商標等云，既
    與查證之事實有違，自屬無足採憑。
  (四)又查原告曾因與系爭商標圖樣相同之中文及外文之「西沙麗
    Sisley」聯合商標（審定號：720997），指定使用於相同或
    類似之「圍巾、頭巾」等商品申請註冊，經原處分機關之前
    身中央標準局准列為核准審定第720997號「西沙麗sisley」
    商標，後經參加人之前手義大利商斑尼頓集團公司提出異議
    、訴願及再訴願後遭駁回後，經其起訴後，始由改制前行政
    法院86訴字第26970 號判決撤銷再訴願決定、訴願決定及原
    處分，發回原處分機關更為審定。被告前身因而以中台異字
    第860982號商標異議審定書（發文字號：86年9 月23日台商
    840 字第216992號）審定，認其有違反異議審定時商標法第
    37條第1 項第7 款之規定，而另為審定成立撤銷該商標之審
    定之處分，其理由：「．．．查本件審定第720997號「西沙
    麗sisley」商標圖樣與該案之據以異議註冊第26265 、
    417950號「SISLEY」及第520050號「SISLEY lable」構成近
    似，．．．從而被異議人（指本件原告）以相同之外文人為
    本件商標圖樣主要之一申請註冊，並指定使用於同為服物之
    用、性質具關聯性之圍巾、襪子等商品．．．非出於自創而
    襲用異議人已所用之標章申請註冊，自有首揭法條規定之適
    用。．．．」載明原告使用與系爭商標相述似之商標圖樣實
    係襲用異議人即參加人前手斑尼頓集團公司而來，有該審定
    書（經87年1 月22日經（87）訴字第87630396號訴願決定，
    維持原處分在案）附原處分卷第210 頁足證。據此，本件原
    告顯然已明知據爭商標商標之存在及使用，亦可堪認定。其
    嗣於93年3 月25日再以前經商標審定叉被異議成立之近似之
    系爭商標申請註冊，系爭商標自難謂具自創性，亦難謂屬善
    意性之商標，自難賦予與據爭商標併存之保護。
  (五)另查，原告並無使用系爭商標之證據資料，  是相關消費者
    對系爭商標並未熟悉，且無法藉由系爭商標之使用以區辨原
    告與被告參加人及義商斑尼頓集團公司商品來源之不同，而
    據爭商標等既為著名商標，自較系爭商標為消費者所熟悉，
    應受較大之保護，相關消費者誤認二商標之使用人間存在關
    係企業、授權關係、加盟關係或其他類似關係，而產生混淆
    誤認，亦可堪予認定。
  (六)另原告訴稱本院89年度訴字第412 號判決，參加人對原告
    610440號商標提起評定為不成立，指出參加人之商標與原告
    之商標無致公眾誤認之虞，已經判決確定等語。惟查，原告
    所指之該判決所適用之條款為修正前商標法第37條第1 項第
    6 款之規定，與本件商標適用現行商標法第23條第1 項第12
    款之規定，二條款適用要件、審查基準及考量因素尚有差異
    ，且其指定使用商品與本件復有不同，尚難資為比附援引。
五、綜上，本院審酌：(一)兩商標之近似程度極高，據爭商標等為
    著名商標，據爭商標等較系爭商標為消費者所熟知，應受較
    大之保護，且原告非善意申請註冊，(二)又系爭商標與據爭商
    標等復指定使用在服飾等類似商品，(三)參加人亦產製圍巾商
    品等因素，(四)客觀上難謂無使相關公眾誤認二造商標之商品
    為同一來源之系列商品，或誤認二商標之使用人間存在關係
    企業、授權關係、加盟關係或其他類似關係，而產生混淆誤
    認之情事。應認原告所訴均委無足採，從而被告以原告系爭
    第0000000 號sisley西沙麗商標之註冊應予撤銷之處分，揆
    諸首揭法條規定及說明，並無違誤，訴願決定予以維持，亦
    無不合。原告徒執前詞，訴請撤銷，為無理由，應予駁回。
六、至原告所舉其註冊第610440號「西沙麗sisley」商標指定使
    用於領帶、領結、領巾商品與據爭商標併存註冊，且於市場
    上使用多年乙節。經查該案例之案情與本件有異，且為另案
    妥適與否問題，基於商標審查個案拘束原則，尚難據之為有
    利於原告主張事實之認定，附此敘明。
七、本件判決基礎已經明確，兩造其餘主張或陳述，與判決結果
    無影響，不再一一論述。
據上論結，本件原告之訴為無理由，爰依行政訴訟法第98條第1
項前段，判決如主文。
中    華    民    國    97    年     6    月   12     日
                臺北高等行政法院第六庭
                          審判長法  官  林  文  舟
                                法  官  許  瑞  助
                                法  官  陳  鴻  斌
上為正本係照原本作成。
如不服本判決，應於送達後20日內向本院提出上訴狀並表明上訴
理由，如於本判決宣示後送達前提起上訴者，應於判決送達後20
日內補提上訴理由書（須按他造人數附繕本）。
中    華    民    國    97    年     6    月   16     日
                                書記官  陳  清  容


司法院資訊處製作；財團法人民間司法改革基金會備份。
